【裁判字號】    92,上易,69
【裁判日期】    920624
【裁判案由】    履行契約
【裁判全文】
臺灣高等法院民事判決  九十二年度上易字第六九號
    上  訴  人  乙○○
    訴訟代理人  蘇繼棟
                蘇莊寶貴
    被 上訴 人  甲○○
    訴訟代理人  王志陽律師
右當事人間請求履行契約事件，上訴人對於中華民國九十一年十一月十五日台灣新竹
地方法院九十一年訴字第六八一號第一審判決提起上訴，並為訴之變更，本院判決如
左：
    主      文
被上訴人應給付上訴人新台幣陸拾肆萬元及自民國九十一年十二月三十一日起至清償
日止，按年息百分之五計算之利息。
第二審訴訟費用由上訴人負擔。
    事      實
甲、上訴人方面：
一、聲明：被上訴人應給付上訴人新台幣（下同）六十四萬元及自九十一年十二月三
    十一日起至清償日止，按年息百分之五計算之利息。
二、陳述：
    兩造於九十年一月一日訂有租賃契約，由上訴人將坐落新竹市○○段一七四八、
    一八四○地號等兩筆土地及地上建物（下稱系爭房地）出租予被上訴人，依兩造
    租賃契約書第二條、第三條之規定，被上訴人每月應給付上訴人租金八萬元，計
    至租約屆滿日即九十一年十二月三十一日止，詎被上訴人自九十一年五月份起，
    即違反契約積欠租金，總計共積欠六十四萬元，此亦為被上訴人所不爭執，為此
    請求被上訴人履行契約，給付上訴人六十四萬元及自九十一年十二月三十一日起
    至清償日止，按年息百分之五計算之利息。
三、證據：提出租賃契約書一份。
乙、被上訴人方面：
一、聲明：駁回上訴人變更之訴。
二、陳述：對於積欠租金六十四萬元並不爭執，惟應扣除當初給付上訴人之十萬元押
    租金。
    理      由
甲、程序方面：
    按當事人於第二審為訴之變更或追加，非經他造同意，不得為之，民事訴訟法第
    四百四十六條第一項前段定有明文。本件上訴人於原審起訴，主張兩造於九十年
    一月一日訂有租賃契約，由上訴人將系爭房地出租予被上訴人，租期二年，租金
    每月八萬元，詎被上訴人自九十一年五月一日起即未付租金，業經上訴人終止契
    約，惟被上訴人仍繼續占用系爭房地，使上訴人因租約終止而受有相當於租金收
    益六十四萬元之損害，乃依租賃契約第十二條之違約損害請求權及契約第六條之
    租賃物返還請求權，聲明請求「(一)被上訴人應給付上訴人六十四萬元及自起訴狀
    繕本送達翌日起至清償日止，按年息百分之五計算之利息。(二)被上訴人應將系爭
    房地返還上訴人」。經原審判決上訴人敗訴後，上訴人提起上訴，並於本院二審
    程序中，變更起訴改依租賃契約關係請求被上訴人給付租金，並聲明「被上訴人
    應給付上訴人租金六十四萬元及自九十一年十二月三十一日起至清償日止，按年
    息百分之五計算之利息」，既為被上訴人所同意，依首開規定，上訴人所為訴之
    變更，自屬合法，應予准許。又上訴人於院二審程序所為訴之變更既為合法，原
    訴可認為已因撤回而消滅訴訟繫屬，亦即原審就原訴所為之裁判，因合法之訴之
    變更而當然失其效力，本院應專就變更後之新訴裁判，先予敘明。
乙、實體方面：
一、上訴人於本院起訴主張兩造於九十年一月一日訂有租賃契約，由上訴人將系爭房
    地出租予被上訴人，約定租期自九十年一月一日起至九十一年十二月三十一日止
    ，租金每月八萬元，詎被上訴人自九十一年五月一日起即未付租金，計至租約屆
    滿日即九十一年十二月三十一日止，總計共積欠租金六十四萬元迄未給付之事實
    ，為被上訴人所不爭執（見本院卷頁七○），且有租賃契約書附卷可稽（見原審
    卷頁一○至一二），自堪信為真實。是上訴人依租賃契約關係，請求被上訴人給
    付租金六十四萬元，即屬有據。
二、被上訴人雖另辯稱：應扣除當初給付上訴人之十萬元押租金等語。惟查，兩造租
    賃契約第五條約定「乙方 (即被上訴人)應於訂約時交付甲方 (即上訴人)十萬元
    作為押租保證金，乙方如不繼續承租，甲方應於乙方遷空、交還房屋後無息退還
    押租保證金」，依此約定，被上訴人於返還系爭房地後始得請求退還上開押租保
    證金。而被上訴人現仍未返還系爭房地，為兩造所不爭執，是被上訴人於本件租
    金請求主張應扣除十萬元之押租金，尚不足採。
三、按給付有確定期限者，債務人自期限屆滿時起，負遲延責任，民法第二百二十九
    條第一項前段定有明文。本件兩造之租賃契約第四條前段約定，租金應於每月壹
    日以前繳納，從而，上訴人依租賃契約關係請求被上訴人給付租金六十四萬元及
    自各期租金給付期限屆滿後之九十一年十二月三十一日起至清償日止，按年息百
    分之五計算之法定遲延利息，為有理由，應予准許。
丙、結論：本件上訴人變更之訴，為有理由，依民事訴訟法第七十八條，判決如主文
    。
中      華      民      國    九十二    年      六      月    二十四    日
                              民事第十一庭
                                  審判長法  官  吳  景  源
                                        法  官  滕  允  潔
                                        法  官  鄭  純  惠
右正本係照原本作成。
不得上訴。
中      華      民      國    九十二    年      六      月    二十四    日
                                        書記官  張  淑  華


司法院資訊處製作；財團法人民間司法改革基金會備份。
